【裁判字號】    99,監宣,8
【裁判日期】    990324
【裁判案由】    監護宣告事件
【裁判全文】
臺灣基隆地方法院民事裁定               99年度監宣字第8號
聲  請  人  丙○○○
            乙○○
相  對  人  甲○○
上列聲請人對相對人聲請監護宣告事件，本院裁定如下：
    主    文
宣告甲○○（男，民國○○○年○月○○○日生、身分證統一編
號：Ｚ000000000號）為受監護宣告之人。
選定乙○○（男，民國○○○年○月○○○日生、身分證統一編
號：Ｚ000000000號）為受監護宣告之人之監護人。
指定丙○○○（女，民國○○○年○月○日生、身分證統一編號
：Ｚ000000000號）為會同開具財產清冊之人。
聲請費用新台幣壹仟元由受監護宣告之人負擔。
    理    由
一、聲請意旨略以：聲請人丙○○○、乙○○為相對人之妻、子
    ，相對人於民國98年6 月11日中風，雖延醫診治然不見起色
    ，近日因心智缺陷，致不能為意思表示或受意思表示，依法
    聲請宣告相對人為受監護宣告之人等情。
二、按對於因精神障礙或其他心智缺陷，致不能為意思表示或受
    意思表示，或不能辨識其意思表示之效果者，法院得因本人
    、配偶、四親等內之親屬、最近1 年有同居事實之其他親屬
    、檢察官、主管機關或社會福利機構之聲請，為監護之宣告
    ；又法院為監護之宣告時，應依職權就配偶、四親等內之親
    屬、最近1 年有同居事實之其他親屬、主管機關、社會福利
    機構或其他適當之人選定1 人或數人為監護人，並同時指定
    會同開具財產清冊之人；另法院選定監護人時，應依受監護
    宣告之人之最佳利益，優先考量受監護宣告之人之意見，審
    酌一切情狀，並注意下列事項：一、受監護宣告之人之身心
    狀態與生活及財產狀況。二、受監護宣告之人與其配偶、子
    女或其他共同生活之人間之情感狀況。三、監護人之職業、
    經歷、意見及其與受監護宣告之人之利害關係。四、法人為
    監護人時，其事業之種類與內容，法人及其代表人與受監護
    宣告之人之利害關係，民法第14條第1 項、第1111條第1 項
    及第1111之1 條分別定有明文。
三、經查：
（一）聲請人前開主張，業據其提出戶籍謄本、診斷證明書為證
      ，非屬無據；又本院於長庚醫療財團法人基隆長庚紀念醫
      院（下稱基隆長庚醫院）杜明哲醫師前訊問相對人時，相
      對人對於對於本院呼叫及訊問內容均無反應（見本院訊問
      筆錄第1 頁），另本院為審驗相對人之心神狀況，囑託基
      隆長庚醫院進行鑑定，相對人於鑑定過程中無語言反應，
      頭及軀幹傾向左側，偶有抬頭但缺乏眼神接觸，無法步行
      或起身，無法接受、持續及轉換外界訊息，表情淡漠，給
      予疼痛刺激無法撥開或避開疼痛源，僅有稍微肌肉收縮，
      對於呼喚名字、口語指令等聲音刺激均無反應，無語言或
      表達意思之動作，相對人對於日常生活事務處理能力顯著
      缺損，無法執行經濟活動、管理個人財務，日常生活自理
      完全仰賴家人協助，鑑定結果認相對人自98年6 月左側缺
      血性中風後，認知功能缺損且自我照顧、財務處理皆完全
      無法自理，完全仰賴家人協助，因器質性腦症候群而完全
      不能為意思表示、受意思表示或辨識其意思表示效果，此
      有基隆長庚醫院99年3 月16日（99）長庚院基法字第29號
      函檢附精神鑑定報告書附卷可稽，是認相對人確因心智缺
      陷，致不能為意思表示或受意思表示，或不能辨識其意思
      表示之效果，故聲請人聲請對相對人為監護之宣告，為有
      理由，爰宣告相對人為受監護宣告之人。
（二）聲請人乙○○陳稱其為相對人之次子，現與相對人同住，
      其具有高中畢業之學歷，平日協助處理相對人之事務，其
      願意擔任相對人之監護人等情（見本院訊問筆錄第2 頁）
      ，且聲請人即相對人之妻丙○○○亦稱同意由聲請人乙○
      ○擔任相對人之監護人等情（見本院訊問筆錄第2 頁），
      相對人之長子彭弘亦對此亦表示同意，此有委託書在卷可
      稽，本院審酌聲請人乙○○與相對人為父子關係，且長期
      同住，關係甚為密切，又聲請人乙○○具有相當智識能力
      ，適於擔任監護人，另聲請人丙○○○及彭弘亦均同意由
      聲請人乙○○擔任相對人之監護人等情，認由聲請人乙○
      ○擔任相對人之監護人，應符合相對人之最佳利益，是選
      定聲請人乙○○為相對人之監護人。又聲請人丙○○○為
      相對人之妻，關係密切，爰指定聲請人丙○○○為會同開
      具財產清冊之人，而監護人即聲請人乙○○應依據民法第
      1113條準用同法第1099條第1 項之規定，對於受監護宣告
      之人即相對人之財產，會同丙○○○，於2 個月內開具財
      產清冊，並陳報法院，併此敘明。
四、依民事訴訟法第608 條第1 項，裁定如主文。
中    華    民    國    99    年    3     月    24    日
                  家事法庭法  官  邰婉玲
以上正本係照原本作成。
如不服本裁定關於選定監護人及指定會同開具財產清冊之人等部
分，應於送達後10日內向本院提出抗告狀，並繳納抗告費新台幣
1,000 元；致於關於宣告監護之部分，不得抗告。
中    華    民    國    99    年    3     月    24    日
                          書記官  王毓嫻

司法院資訊處製作；財團法人民間司法改革基金會備份。
